臺灣臺北地方法院刑事判決　　　　　　 100年度易字第2538號
公　訴　人　臺灣臺北地方法院檢察署檢察官
被　　　告　林美汝
　　　　　　林采穎
上列被告因詐欺案件，經檢察官提起公訴（100年度偵字第2527
號），嗣於本院準備程序中，被告就被訴事實為有罪之陳述，經
告以簡式審判之要旨，並聽取當事人意見後，本院合議庭裁定由
受命法官獨任進行簡式審判程序，判決如下：
    主  文
林美汝共同犯如附表一所示之詐欺取財罪，各處如附表所示之刑
，如易科罰金，均以新臺幣壹仟元折算壹日。上開宣告多數有期
徒刑部分，應執行有期徒刑肆月，如易科罰金，以新臺幣壹仟元
折算壹日；宣告多數拘役部分，應執行拘役柒拾日，如易科罰金
，以新臺幣壹仟元折算壹日。
林采穎犯如附表二編號一至三所示之詐欺取財罪，各處如附表二
編號一至三所示之刑，如易科罰金，均以新臺幣壹仟元折算壹日
；又共同犯如附表二編號四所示之詐欺取財罪，處如附表二編號
四所示之刑，如易科罰金，以新臺幣壹仟元折算壹日；又共同犯
詐欺取財罪，未遂，處拘役貳拾日，如易科罰金，以新臺幣壹仟
元折算壹日；又犯詐欺取財罪，未遂，處拘役貳拾日，如易科罰
金，以新臺幣壹仟元折算壹日。上開宣告多數有期徒刑部分，應
執行有期徒刑捌月，如易科罰金，以新臺幣壹仟元折算壹日，宣
告多數拘役部分，應執行拘役伍拾日，如易科罰金，以新臺幣壹
仟元折算壹日。
    事  實
一、林美汝與姓名年籍不詳自稱「陳美娜」之成年女子共同意圖
    為自己不法所有，先由「陳美娜」於民國99年7、8月間，撥
    打電話予賴裕章，佯稱欲與賴裕章交往，取得賴裕章信任後
    ，該自稱「陳美娜」之女子進而於99年10月28日至11月25日
    間，各以如附表一編號一至四所示虛構之理由詐騙賴裕章，
    致賴裕章陷於錯誤，於附表一編號一至四所示之時間、地點
    ，交付如附表一編號一至四所示之金額。嗣於附表一編號五
    、六所示之時間，該自稱「陳美娜」之女子，再度以電話向
    賴裕章佯稱需籌措美容考試費用盼賴裕章協助，賴裕章信以
    為真，於前往臺北市中山區○○○路○段2號1樓劉記鴛鴦火
    鍋店前，交付如附表一編號五、六所示之金額予冒稱自己係
    「陳美娜」胞妹之林美汝。其後，即由林美汝撥打電話予賴
    裕章，向賴裕章稱其才是先前撥打電話與之聊天之「陳美娜
    」，以如附表一編號七至八所示虛構之理由詐騙賴裕章，致
    賴裕章陷於錯誤，於附表一編號七至八所示之時間、地點，
    交付如附表一編號七至八所示之金額，合計林美汝與「陳美
    娜」共同向賴裕章詐得新臺幣（下同）22萬1 千元。嗣林美
    汝為騙取更多款項，竟與林采穎共同意圖為自己不法所有，
    由林美汝向賴裕章佯稱尚積欠綽號「洋妞」友人債務，要求
    賴裕章再提供1萬9千元協助解決云云，林美汝遂夥同林采穎
    ，於100年1月2日下午4時30分許，共同前往臺北市中山區○
    ○○路○段2號1 樓劉記鴛鴦火鍋店前，由林美汝以父親重病
    之虛構理由向賴裕章攀談，而林采穎則冒充「洋妞」在旁附
    和林美汝，惟賴裕章早已發覺有異而事先報警處理，旋經在
    場埋伏之員警上前查獲林美汝、林采穎，始未得逞，並循線
    查獲上情。
二、林采穎另意圖為自己不法之所有，於99年11月25日起，以電
    話向蔡泉利自稱為「陳嘉琪」，各以如附表二編號一至三所
    示虛構之理由詐騙蔡泉利，致蔡泉利陷於錯誤，於附表一編
    號一至三所示之時間、地點，交付如附表一編號一至三所示
    之金額。嗣林采穎又與姓名年籍不詳自稱「楊萍」之成年女
    子共同意圖為自己不法所有，以如附表二編號四所示之虛構
    理由詐騙蔡泉利，致蔡泉利陷於錯誤，於附表二編號四所示
    之時間、地點，交付如附表二編號四所示之金額，合計向蔡
    泉利詐得46萬元。嗣林采穎復基於為自己不法所有之意圖，
    於100年1月8 日向蔡泉利誆稱其祖母因腦溢血在屏東署立醫
    院就醫，需10萬元，而與蔡泉利相約於100年1 月11日晚間8
    時20分許，在臺北市中山區○○○路、民權東路口前，要求
    蔡泉利交付款項，惟蔡泉利早已發覺有異而事先報警處理，
    旋經在場埋伏之員警上前查獲林采穎，始未得逞，並循線查
    獲上情。
三、案經賴裕章、蔡泉利分別訴由臺北市政府警察局大同分局、
    中山分局報告臺灣臺北地方法院檢察署檢察官偵查起訴。
    理  由
一、本件被告林美汝、林采穎所犯非死刑、無期徒刑或最輕本刑
    有期徒刑三年以上之罪，亦非高等法院管轄第一審案件，且
    於準備程序進行中，被告均先就被訴事實為有罪之陳述，經
    告知被告簡式審判程序之旨，並聽取檢察官、被告之意見後
    ，本院合議庭裁定由受命法官進行簡式審判程序，是本件之
    證據調查，依刑事訴訟法第273條之2 規定，不受同法第159
    條第1項、第161條之2、第161條之3、第163條之1及第164條
    至第170條規定之限制，合先敘明。
二、上開事實，業據被告林美汝、林采穎坦承不諱，被告林美汝
    所犯及與被告林采穎共同詐騙告訴人賴裕章部分，核與證人
    即告訴人賴裕章於警詢及偵查中證述之情節相符，且有告訴
    人賴裕章提出之存簿帳戶提款，及銀行、信用卡貸款資料附
    卷可稽；被告林采穎其餘所犯部分，核與證人即告訴人蔡泉
    利於警詢及偵查中證述之情節相符，且有告訴人蔡泉利提出
    之存簿帳戶提款，及銀行貸款資料在卷可憑，足證被告林美
    汝、林采穎之任意性自白均與事實相符，事證明確，被告二
    人犯行均堪認定，均應予依法論科。
三、核被告林美汝附表一所為8次犯行及被告林采穎附表二所為4
    次犯行，均係犯刑法第339條之詐欺罪。被告林采穎於100年
    1月2日冒充「洋妞」與被告林美汝共同詐騙告訴人賴裕章，
    及於100年1月8 日以祖母腦溢血就醫為由詐騙告訴人蔡泉利
    部分，雖均已著手詐騙行為之實施，惟告訴人賴裕章及蔡泉
    利並未陷於錯誤而交付款項，是被告林采穎該二次犯行尚屬
    未遂，核其所為，均係犯刑法第339條第3項、第1 項之詐欺
    取財未遂罪。至被告林美汝就上開100年1月2 日之犯行，為
    其附表一編號八所示犯行之部分行為，不另論罪，附此敘明
    。被告林美汝附表一所為與「陳美娜」間、被告林美汝附表
    二編號四所為與「楊萍」間及被告林采穎上開冒充「洋妞」
    詐騙告訴人賴裕章所為與被告林美汝間，分別有犯意聯絡及
    行為分擔，應各論以共同正犯。被告林美汝所犯上開8 罪、
    及被告林采穎所犯上開6 罪，均犯意各別，行為互殊，均應
    予以分論併罰。公訴人雖認被告林美汝附表一編號四所示之
    犯行，應該當數罪，然被告林美汝就該次犯行，僅基於詐騙
    告訴人賴裕章6 萬元之犯意，對告訴人賴裕章施以一個詐術
    行為重考美容證照，告訴人賴裕章係因現金不足，始分別於
    99 年11月24日及99年11月25日（起訴書附表一編號5誤載為
    99 年12月25日）各交付3萬元及2 萬元，被告林美汝並未另
    施以詐術，是應僅論以一罪，公訴人此部分之認定，尚屬誤
    會，亦附此敘明。被告林采穎上開冒充「洋妞」詐騙告訴人
    賴裕章，及以祖母腦溢血就醫為由詐騙告訴人蔡泉利之犯行
    ，雖均已著手詐騙行為之實施，惟告訴人均未陷於錯誤而交
    付款項，其犯罪尚屬未遂，爰依刑法第25條第2 項規定，按
    既遂犯之刑度減輕其刑。爰審酌被告林美汝、林采穎不思以
    正途謀取財富，卻利用告訴人之信任而為詐騙，實屬不該，
    且詐騙之金額非低，復未賠償告訴人全部之損害，惟念其犯
    後尚均能坦承犯行，態度非差，且均無前科，各有臺灣高等
    法院被告前案紀錄表在卷可佐，素行非差及其犯罪之目的、
    手段、告訴人各次所受損害等一切情狀，就被告二人各次之
    犯行，分別量處如主文所示之刑，並定其應執行之刑，及均
    定易科罰金之折算標準。
據上論斷，應依刑事訴訟法第273條之1第1項、第299條第1 項前
段、刑法第28條、第339條第1項、第3項、第25條第2項、第41條
第1項前段、第51條第5款、第6款，刑法施行法第1條之1第1項、
第2項前段，判決如主文。
本案經檢察官陳映蓁到庭執行職務
中    華    民    國   100    年    10    月    13    日
                  刑事第四庭  法  官  賴武志
以上正本證明與原本無異。
如不服本判決應於收受送達後10日內向本院提出上訴書狀，並應
敘述具體理由；其未敘述上訴理由者，應於上訴期間屆滿後20日
內向本院補提理由書（均須按他造當事人之人數附繕）「切勿逕
送上級法院」。
                              書記官  劉麗英
中    華    民    國   100    年    10    月    13    日
附表一：被告林美汝與自稱「陳美娜」之人共同詐騙告訴人賴裕
        章部分：
┌──┬──────┬──────────┬──────────┬─────┬──────┐
│編號│   時間     │      地點          │所施用詐術          │ 交付款項 │  宣告刑    │
├──┼──────┼──────────┼──────────┼─────┼──────┤
│ 一 │99年10月28日│臺北市中山區○○○路│「陳美娜」向告訴人賴│6萬元     │有期徒刑3月 │
│    │            │2段與新生北路1段交岔│裕章詐稱跟同事借6萬 │          │            │
│    │            │路口之伯朗咖啡店前  │元脫離酒店，需要6萬 │          │            │
│    │            │                    │元（「陳美娜」取款）│          │            │
├──┼──────┼──────────┼──────────┼─────┼──────┤
│ 二 │99年11月3日 │同上                │「陳美娜」用電話向告│2萬元     │拘役30日    │
│    │            │                    │訴人賴裕章詐稱妹妹要│          │            │
│    │            │                    │出國，需要10萬元（「│          │            │
│    │            │                    │陳美娜」取款）      │          │            │
├──┼──────┼──────────┼──────────┼─────┼──────┤
│ 三 │99年11月5日 │臺北市中山區○○○路│「陳美娜」用電話向告│3萬元     │拘役40日    │
│    │            │2段25號姿美飯店     │訴人賴裕章詐稱要考美│          │            │
│    │            │                    │容證照，需要3萬元（ │          │            │
│    │            │                    │「陳美娜」取款）    │          │            │
├──┼──────┼──────────┼──────────┼─────┼──────┤
│ 四 │99年11月24日│臺北市中山區○○○路│「陳美娜」用電話向告│3萬元（當 │有期徒刑3月 │
│    │            │高架橋下A停車場     │訴人賴裕章詐稱重考美│日交付）、│            │
│    │            │                    │容證照，需要6 萬元（│2萬元（翌 │            │
│    │            │                    │「陳美娜」取款）    │日交付）  │            │
├──┼──────┼──────────┼──────────┼─────┼──────┤
│ 五 │99年12月7日 │臺北市中山區○○○路│「陳美娜」用電話向告│1萬5千    │拘役20日    │
│    │            │二段2號1樓劉記鴛鴦火│訴人賴裕章詐稱考美容│          │            │
│    │            │鍋店前              │證照要錢，叫小妹來拿│          │            │
│    │            │                    │1萬5千元（被告林美汝│          │            │
│    │            │                    │取款）              │          │            │
├──┼──────┼──────────┼──────────┼─────┼──────┤
│ 六 │99年12月8日 │同上                │同上                │1萬5千    │拘役20日    │
├──┼──────┼──────────┼──────────┼─────┼──────┤
│ 七 │99年12月19日│同上                │被告林美汝用電話向告│2萬元     │拘役30日    │
│    │            │                    │訴人賴裕章詐稱父親生│          │            │
│    │            │                    │病需要錢，並稱其才是│          │            │
│    │            │                    │真正的「陳美娜」（被│          │            │
│    │            │                    │告林美汝取款）      │          │            │
├──┴──────┴──────────┼──────────┼─────┼──────┤
│ 八 │99年12月29日│同上                │被告林美汝向告訴人賴│1萬1千元  │拘役20日    │
│    │            │                    │裕章詐稱欠「洋妞」3 │          │            │
│    │            │                    │萬元，還完就要與賴裕│          │            │
│    │            │                    │章結婚（被告林美汝取│          │            │
│    │            │                    │款）                │          │            │
└──┴──────┴──────────┴──────────┴─────┴──────┘
附表二：被告林采穎詐騙蔡泉利及與自稱「楊萍」之人共同詐騙
        蔡泉利部分：
┌──┬──────┬──────────┬──────────┬─────┬──────┐
│編號│   時間     │      地點          │所施用詐術          │ 交付款項 │  宣告刑    │
├──┼──────┼──────────┼──────────┼─────┼──────┤
│ 一 │99年11月26日│臺北市中山區○○○路│被告林采穎向告訴人蔡│3萬元     │拘役40日    │
│    │            │、民權東路口前      │泉利詐稱沒有錢繳房租│          │            │
│    │            │                    │費及要考美容執照（被│          │            │
│    │            │                    │告林采穎取款）      │          │            │
├──┼──────┼──────────┼──────────┼─────┼──────┤
│ 二 │99年12月初某│台灣高鐵嘉義站前    │被告林采穎向告訴人蔡│3萬元     │拘役40日    │
│    │日          │                    │泉利詐稱打破精油要賠│          │            │
│    │            │                    │7萬元而向同事借款2萬│          │            │
│    │            │                    │元，尚有不足（被告林│          │            │
│    │            │                    │采穎取款）          │          │            │
├──┼──────┼──────────┼──────────┼─────┼──────┤
│ 三 │99年12月24日│臺北市中山區○○○路│被告林采穎向告訴人蔡│20萬元    │有期徒刑5月 │
│    │            │、民權東路口前      │泉利詐稱與同事合夥作│          │            │
│    │            │                    │精油生意，需出資20萬│          │            │
│    │            │                    │元（被告林采穎取款）│          │            │
├──┼──────┼──────────┼──────────┼─────┼──────┤
│ 四 │100年1月5日 │臺北市中山區○○○路│自稱「楊萍」之人電話│20萬元    │有期徒刑5月 │
│    │            │、民權東路口前      │向告訴人蔡泉利詐稱父│          │            │
│    │            │                    │親腳斷又肝癌，母親先│          │            │
│    │            │                    │天性心臟病，需20萬元│          │            │
│    │            │                    │治療，要蔡泉利把錢交│          │            │
│    │            │                    │給被告林采穎（被告林│          │            │
│    │            │                    │采穎取款）          │          │            │
└──┴──────┴──────────┴──────────┴─────┴──────┘
附錄本案論罪科刑法條全文
中華民國刑法第339條
（普通詐欺罪）
意圖為自己或第三人不法之所有，以詐術使人將本人或第三人之
物交付者，處 5 年以下有期徒刑、拘役或科或併科 1 千元以下
罰金。
以前項方法得財產上不法之利益或使第三人得之者，亦同。
前二項之未遂犯罰之。